【裁判字號】    95,上更(一),195
【裁判日期】    950919
【裁判案由】    違反毒品危害防制條例
【裁判全文】
臺灣高等法院高雄分院刑事判決     95年度上更(一)字第195號
上  訴  人  甲○○
即  被  告
選任辯護人  柳聰賢  律師
上列上訴人因違反毒品危害防制條例案件，不服臺灣高雄地方法
院91年度訴字第2139號中華民國92年5月28日第一審判決（起訴
案號：臺灣高雄地方法院檢察署91年度偵字第12818號），提起
上訴，經判決後，由最高法院發回更審，本院判決如下：
    主  文
原判決撤銷。
甲○○意圖販賣而持有第二級毒品，累犯，處有期徒刑伍年陸月
。扣案之第二級毒品大麻煙拾壹支、大麻貳拾參公克、大麻仔壹
點柒公克、ＭＤＭＡ陸拾參顆及第三級毒品Ｋ他命貳拾參顆，均
沒入銷燬之，扣案之空夾鏈袋壹大包沒收。
    事   實
一、甲○○曾犯傷害罪，經原審法院判處有期徒刑2 月，於89年
    10月26日易科罰金執行完畢，仍不知悔改，明知大麻煙、Ｍ
    ＤＭＡ（俗稱搖頭丸）及Ｋ他命，分屬毒品危害防制條例第
    2 條第2 項第2 款及第3 款所規定之第二級及第三級毒品，
    未經許可，不得製造、運輸、販賣、意圖販賣而持有、施用
    ，竟於91年6 月15日凌晨零時許，在高雄市前金區○○○路
    149 號「錢櫃ＫＴＶ」附近，向姓名年籍不詳綽號「阿仁」
    之男子，購入數量不詳之第二級毒品大麻、ＭＤＭＡ及第三
    級毒品Ｋ他命一批，本欲供己施用，後因見販賣大麻煙、Ｍ
    ＤＭＡ、Ｋ他命有厚利可圖，竟起意販賣，攜帶大麻煙11支
    、ＭＤＭＡ63顆及第三級毒品Ｋ他命23顆至「錢櫃ＫＴＶ」
    213 號包廂俟機向消費客人兜售牟利，惟尚未售出，即於同
    日上午5 時30分許，在「錢櫃ＫＴＶ」213 號包廂內為警查
    獲，在其身上扣得上開大麻煙11支、ＭＤＭＡ63顆及Ｋ他命
    23顆；並經其友人蘇乃雯帶員警至「錢櫃ＫＴＶ」旁停放在
    高雄市○○○路附近之Ｓ7 －3761號汽車搜索，扣得甲○○
    所有之大麻23公克、大麻仔1 ‧7 公克、空夾鏈袋1 大包等
    物。
二、案經高雄市政府警察局新興分局移送臺灣高雄地方法院檢察
    署檢察官偵查起訴。
      理    由
壹、程序部分：
一、關於被告第2次警訊筆錄及第1次偵查筆錄之證據能力部分：
    被告於91年6 月15日上午5 時30分許，在「錢櫃ＫＴＶ」
    213 號包廂內，經高雄市政府警察局新興分局警員臨檢查獲
    持有大麻煙、ＭＤＭＡ及Ｋ他命等毒品，旋即遭警逮捕帶回
    分局，並先後於當日7 時及11時30分許，在分局刑事組，2
    次為警製作警訊筆錄，有該分局臨檢現場檢查紀錄、搜索扣
    押筆錄及2 次警訊筆錄附卷可稽。經原審勘驗第2 次警訊錄
    音帶結果，認「一、由警訊錄音內容可聽聞其他警員問案聲
    音、電話聲及人員進出等周邊聲音，顯示本案警訊錄音帶應
    係在警局辦公室內所製作。三、91年6 月15日11時30分之第
    二次警訊筆錄，係由陳文章員警向被告訊問案情，經被告回
    答陳述後，由在旁另一員警依被告陳述所紀錄，非被告依事
    先記載完成之筆錄內容唸誦錄音。被告於91年6 月15日11時
    30 分 應訊時，確實坦承：車內查扣之大麻等物為其所有…
    ，自91年5 月中旬開始販賣…，並自陳警員並未對其刑求或
    逼供，第一次警詢筆錄係因為害怕才供稱供自己吸用」等語
    。且製作該次警訊筆錄之警員許拋及陳文章（亦為查獲警員
    ）均於原審到庭陳稱：警訊筆錄內容是依據被告自由意志陳
    述等語。證人許拋另證稱：「（第2 份筆錄是在被告第1 份
    筆錄完成後，另在被告車內查獲毒品再製作？）是，由另外
    壹個小組拿被告的鑰匙到被告的車子找到毒品」「（在被告
    車內查獲毒品時為何未帶被告到場？）當時由另外壹個小組
    負責帶被告女友到停車地點」等語（見原審91年11月26日審
    判筆錄），核與證人即警員乙○○於本院審理時所證稱：「
    （當天早上10點多，你是不是有到Ｓ7 ─3761號小客車上搜
    索，有搜索到一包毒品及夾鏈袋？）當天許拋小隊長有在被
    告的身上查到汽車鑰匙，但被告不帶我們去，是蘇乃雯帶我
    這小組三人去，由蘇乃雯指出車子，我們在現場車上的置物
    箱就有查獲毒品還有夾鏈袋，蘇乃雯說這東西不是她的，是
    甲○○的，然後我們把車子開回來，就把車上的毒品、夾鏈
    袋交給許拋他們去辦理」「（你在刑事組內，是不是有看到
    被告在什麼地方作筆錄？）在大辦公室裡面」「（被告製做
    筆錄的過程中，是不是曾經有被帶到辦公室的小房間內？）
    沒有看到」「（你有沒有看到你們同仁打被告的身體？）沒
    有看到」等語相符（見本院95年9 月5 日審判筆錄），均顯
    示第2 次警訊筆錄係在被告自由意識下所製作，至被告第1
    次警訊筆錄否認販賣毒品，第2 次筆錄則改口坦承販毒，係
    因製作第2 次警訊筆錄時已在被告車上查扣大麻23公克、大
    麻仔1.7 公克、空夾鏈袋1 大包等物，被告始供承犯行，則
    該警訊坦承販賣毒品之自白，應認具證據能力；至當日在同
    一包廂一起遭查獲移送分局製作筆錄之證人楊智勝、蘇乃雯
    二人於原審雖均證稱：我們當時與被告在同一間辦公室製作
    筆錄，被告製作筆錄期間，先後2 次被警帶至隔壁小房間。
    第一次被帶至小房間時，被告一進入就被警員打，後來警員
    將門關起來。第2 次進去再出來時，被告就抱著肚子哭等語
    （見原審卷第92、95、100 頁），然該二證人與被告係朋友
    關係，證人蘇乃雯於原審甚且否認警察有帶其出去找被告所
    駕駛之車子（見原審卷第99頁），顯見該二證人上開證詞係
    事後迴護被告之詞，尚難輕信。被告第2 次警訊筆錄既在其
    自由意識下所製作，則同日在檢察官訊問時之第1 次偵查筆
    錄，被告並未抗辯有被刑求，應認亦具證據能力。
二、關於本件員警至「錢櫃ＫＴＶ」旁被告停放在高雄市○○○
    路附近之Ｓ7 －3761號汽車執行搜索時，所扣得之扣案物，
    證據能力部分：
    查本件另行扣案之大麻23公克、大麻仔1.7 公克、空夾鏈袋
    1 大包等物，固未經依刑事訴訟法第128 條之1 第2 項及第
    1 項之規定，報請檢察官許可後向法院聲請核發搜索票執行
    搜索扣押所得，此有該部分扣案物之搜索扣押筆錄在卷可稽
    ，惟該扣案物係於案發當日上午10時起至10時20分止，在「
    錢櫃ＫＴＶ」旁之高雄市前金區○○○路搜索扣押所得，亦
    有搜索扣押筆錄載明執行搜索時地足按，而被告於當日上午
    5 時30分許，在前揭「錢櫃ＫＴＶ」213 號包廂為警查獲持
    有大麻煙、ＭＤＭＡ及Ｋ他命等毒品後，旋遭警逮捕解回新
    興分局，並自同日7 時許起在該分局刑事組辦公室開始製作
    筆錄，製作筆錄期間經警在被告身上查獲汽車鑰匙，被告拒
    絕帶警察去牽回該車，警員乃徵得車主蘇乃雯同意，會同蘇
    乃雯至高雄市錢櫃ＫＴＶ旁六合二路附近之Ｓ7 ─3761號汽
    車執行搜索扣押所得，此據證人即警員乙○○於本院審理時
    到庭證述明確，顯與刑事訴訟法第130 條所規定「檢察官、
    檢察事務官、司法警察官或司法警察逮補被告、犯罪嫌疑人
    或執行拘提、羈押時，雖無搜索票，得逕行搜索其身體，隨
    身攜帶之物件，所使用之交通工具及其立即可觸及之處所。
    」之「附帶搜索」要件無違，應認本件搜索所得之證物，亦
    具有證據能力。
貳、實體部分：
一、訊據上訴人即被告甲○○固不諱言於上開時、地，持有扣案
    之大麻煙11支、ＭＤＭＡ63顆及Ｋ他命23顆為警查獲之事實
    ，然矢口否認有何販賣營利或意圖販賣而持有之犯行，辯稱
    ：扣案之大麻煙、ＭＤＭＡ及Ｋ他命，均是我與蘇乃雯、楊
    智勝、馮義翔、黃聖菱、陳玲玉、莊直等人出錢買來一起
    吃，沒有要販賣。我於第二次警訊坦承販賣，係遭警刑求之
    故，移送檢察官第一次偵訊時，亦係怕被警察打，才承認販
    賣，至警方在Ｓ7 －3761號汽車所查扣之大麻23公克、大麻
    仔1.7 公克、空夾鏈袋1 大包等物，非我所有云云。
二、經查：
  (一)被告於91年6月15日上午5時30分許，在「錢櫃ＫＴＶ」213
    號包廂內，經高雄市政府警察局新興分局警員臨檢查獲持有
    大麻煙、ＭＤＭＡ及Ｋ他命等毒品，旋即遭警逮捕帶回分局
    ，並自同日7時許起在該分局刑事組辦公室開始製作筆錄，
    製作筆錄期間經警在被告身上查獲汽車鑰匙，被告拒絕帶警
    察去牽回該車，警員乃徵得車主蘇乃雯同意，會同蘇乃雯至
    高雄市錢櫃ＫＴＶ旁六合二路附近之Ｓ7 ─3761號汽車執行
    搜索扣押大麻23公克、大麻仔1.7 公克、空夾鏈袋1 大包等
    物，已如前述，且據被告於第2 次警訊時供稱：「警方在我
    所停放的自小客車（車號Ｓ7 ─3761號，車主是蘇乃雯，車
    子我在使用）的置物箱內查獲的大麻及分裝夾鏈袋是我的，
    該夾鏈袋是我用來分裝販賣圖利的」等語（見警訊卷第6 頁
    ），於同日移送檢察官偵訊時亦供稱：「（問：你是否在錢
    櫃KTV 內，以大麻每支200 元、搖頭丸及Ｋ他命以每顆350
    元售以不特定第三人？）是的」等語（見偵查卷第11頁），
    均自白有販賣營利之意圖，並有大麻煙11支、大麻23公克、
    大麻仔1.7 公克、ＭＤＭＡ63顆及Ｋ他命23顆、空夾鏈袋1
    大包等物扣案可證，上開扣案之毒品，經送高雄醫學大學附
    設中和紀念醫院檢驗結果，確各含有大麻、ＭＤＭＡ及ＫＥ
    ＴＡＭＩＮＥ成分，分屬毒品危害防制條例第2 條第2 項第
    2 款及第3 款所規定之第二級及第三級毒品，亦有該醫院檢
    驗報告2 紙附卷可稽。
  (二)經原審函請法務部調查局第六處南部通訊中心對被告施以測
    謊，第一次測試結果（92年1 月23日施測），被告對於「案
    發日車上查獲大麻等物品不是我的」等陳述，因其當時生理
    反應欠佳，經測試無法獲致有效反應，不能研判有無說謊。
    再經第二次測試結果（92年3 月12日施測），被告對於「案
    發日其未放大麻等毒品在車上」、「車上查獲大麻等物品不
    是伊的」等陳述，經測試呈情緒波動之反應，研判有說謊，
    有法務部調查局測謊報告書附卷可參；按測謊乃鑑定方法之
    一，故測謊報告自可供為法院調查證據認定事實之證據資料
    。而測謊之原理，在心理方面：犯罪後之記憶係恐懼、焦慮
    ，為情緒波動之刺激源，所恐懼者係法律後果，故無此之刺
    激，測謊無效。在生理方面：生物對影響生存之外在威脅有
    自衛之本能反應，犯罪嫌疑人說謊係對抗外在法律後果威脅
    之本能，故可由生理反應異常，研判有無說謊。故犯罪嫌疑
    人受測時除重大疾病外，一般而言，恐懼犯罪後果之心理刺
    激，必待法律後果之威脅解除後方得以消除，故測謊結果正
    確性，不受時間之影響（最高法院87年度臺上字第3115號判
    決意旨參照）。換言之，測謊鑑定係依一般人在說謊時，會
    產生遲疑、緊張、恐懼、不安等心理波動現象，而以科學方
    法，由鑑定人利用測謊儀器，將受測者之上開情緒波動反應
    情形加以紀錄，用以分析判斷受測者之供述是否違反其內心
    之真意而屬虛偽不實。故測謊鑑定，倘鑑定人具備專業之知
    識技能，復基於保障緘默權而事先獲得受測者之同意，所使
    用之測謊儀器及其測試之問題與方法又具專業可靠性時，該
    測謊結果，如就有利之供述，經鑑定人分析判斷有不實之情
    緒波動反應，依補強性法則，雖不得作為有罪判決之唯一證
    據，但非無證據能力，仍得供裁判之佐證，其證明力如何，
    事實審法院有自由判斷之職權。反之，若其有利之供述，經
    鑑定並無任何虛偽供述之情緒波動反應，又無其他合法之積
    極證據足以證明該部分之犯罪事實時，即可印證其真實性，
    非不得為有利於受測者之認定（最高法院88年度臺上字第
    2936號判決參照）。另查最高法院先後於88年度臺上字第
    1232號、同年度第2831號、同年度第2836號判決意旨中更明
    白揭櫫「測謊鑑定雖非可資為認定犯罪事實之唯一證據，但
    仍可作為審判上之參考資料」，再我國刑事訴訟法本於自由
    心證主義，對證據之種類並未設有限制，對被告測謊試驗之
    結果，並非不得採為認定犯罪事實之證據資料，至其證明力
    如何，則由法院自由判斷。本案上開測謊鑑定係獲被告同意
    後而實施，經鑑定人員以「控制問題法」、「混合問題法」
    對於被告施以測謊鑑定，該測謊鑑定報告，形式上符合測謊
    基本程式要件，包括：(1)經受測人同意配合，並已告知得拒
    絕受測，以減輕受測者不必要之壓力。(2)測謊員須經良好之
    專業訓練與相當之經驗。(3)測謊儀器品質良好且運作正常。
    (4)受測人身心及意識狀態正常。(5)測謊環境良好，無不當之
    外力干擾等要件，則該測謊鑑定通知書，自有證據能力，益
    證被告主觀上顯現心虛之情。
  (三)被告雖辯稱：查扣之毒品僅供己施用，無販賣營利意圖云云
    。然據被告於偵查中供稱：我僅於星期六、日，才會施用搖
    頭丸，每次約2至3顆，大麻煙約2、3星期才施用1次，Ｋ他
    命則較少施用等語（見偵查卷第16頁）。而扣案毒品係被告
    於查獲日凌晨零時許，在「錢櫃ＫＴＶ」，向姓名年籍不詳
    綽號「阿仁」之男子1次購入之情，亦據被告於供承在卷，
    顯然被告購入之大麻煙、搖頭丸及Ｋ他命之數量，遠超過其
    自己施用所需，已與一般單純吸毒者可能購買之數量不符，
    且被告為警查獲時，同時攜帶上開各種毒品，出入一般施用
    大麻煙、搖頭丸及Ｋ他命等毒品者經常出入之ＫＴＶ場所，
    顯係為應付施用不同毒品者所需，亦可佐證被告攜帶上開毒
    品，伺機向「錢櫃ＫＴＶ」消費客人兜售之事實，殆無疑義
    ，被告上開所辯，自不足採信。
  (四)被告另辯稱：扣案毒品係我與蘇乃雯、楊智勝、馮義翔、黃
    聖菱、陳玲玉、莊直等人合資買來施用云云，並聲請向高
    雄市政府警察局新興分局調取91年6月15日所製作之楊智勝
    等人之警訊筆錄及傳訊證人楊智勝、蘇乃雯。經原審向該分
    局函調後查知：(1)案發日，警方另在證人楊智勝身上查獲搖
    頭丸6 顆、Ｋ他命4 顆，此有臨檢現場檢查記錄可稽（見原
    審卷第70頁）。據證人陳玲玉證稱：「警方在楊智勝身上查
    獲之搖頭丸及Ｋ他命是我寄放的」，「是我向一名綽號阿仁
    之男子所購買，每顆搖頭丸210 元，Ｋ他命每顆250 元」（
    見原審卷第63頁反面），則陳玲玉已經自己向綽號「阿仁」
    之男子購買搖頭丸及Ｋ他命，然後寄放在楊智勝身上被警查
    獲，陳玲玉、楊智勝二人持有毒品可隨時取用，那有必要再
    與被告合資購買毒品施用。(2)證人馮義翔、楊智勝二人之尿
    液送驗結果，無毒品反應，此有高雄市立凱旋醫院尿液檢驗
    成績書可稽（見原審卷第69頁，代碼Ａ599 即馮義翔，Ａ
    602 即楊智勝）。按本件購買毒品時間為6 月15日凌晨零時
    ，被警查獲時間為5 時30分，其間長達5 小時半之久，馮義
    翔、楊智勝2 人如有合資購買毒品，何以遲遲不予施用﹖(3)
    被告於警訊供稱：「搖頭丸63顆，每顆210 元，Ｋ他命23顆
    ，每顆250 元，大麻煙11支，每支100 元」（見警卷第1 頁
    反面），核計總價2 萬80元（搖頭丸210 ×63＝13,230元、
    Ｋ他命250 元×23＝5,750 元、大麻煙100 元×11＝1,100
    元，13,230元＋5,750 ＋1,100 元＝20,080元）。被告在本
    院前審審理供稱：「總共2 萬多元，我出資1 萬元，他們一
    共出資1 萬7000元」（見本院前審卷第98頁）。其前後供述
    ，價格總數不符。按被告若出資1 萬元，其餘6 人合資1 萬
    7000元，分擔額極不平均，被告何以願意吃虧？又扣案之大
    麻煙11支、Ｋ他命23顆，非7 之倍數，7 人如何平分施用？
    由此可知，被告辯解，有違常情，不足採信；至證人楊智勝
    、蘇乃雯二人係被告之好友，在原審審理證言附和被告說法
    ，難免偏頗，亦不足採。
  (五)按意圖營利，係以有無對價關係為判斷，而大麻煙、搖頭丸
    及Ｋ他命等毒品，亦均屬價格昂貴之違禁物，並為政府懸為
    禁令，嚴加取締，刑責甚重，苟被告無販賣牟利之意圖，衡
    情應無甘冒被取締判處重刑之危險，攜帶大量毒品即大麻煙
    11支、ＭＤＭＡ63顆及第三級毒品Ｋ他命23顆至「錢櫃ＫＴ
    Ｖ」213號包廂之理，其有販賣毒品牟利之意圖甚明，本件
    事證明確，被告之犯行堪以認定。
三、按所謂販賣須行為人具營利之意思而販入或賣出，始能成立
    ，本件被告甲○○原即染有施用毒品之惡習，此有高雄市立
    凱旋醫院尿液檢驗成績書在卷可證，則其於警詢時供稱於91
    年6 月15日凌晨零時許，在「錢櫃ＫＴＶ」附近，向姓名年
    籍不詳綽號「阿仁」之男子，購入之第二級毒品大麻、ＭＤ
    ＭＡ及第三級毒品Ｋ他命，本欲供己施用，尚堪採信，顯難
    認有營利之意思，迨於同日攜帶大量毒品至錢櫃ＫＴＶ213
    號包廂內，被告始起意販賣，惟未賣出即被警方查獲，核其
    所為，係犯毒品危害防制條例第5 條第2 項、第3 項之意圖
    販賣而持有第二、三級毒品罪，被告一行為同時觸犯上開二
    罪名，係想像競合關係，應從一重之意圖販賣而持有第二級
    毒品罪處斷；又被告曾犯傷害罪，經原審法院判處有期徒刑
    2 月，於89年10月26日易科罰金執行完畢，有臺灣高等法院
    被告全國前案紀錄表附卷可稽，5 年內再犯本件有期徒刑以
    上之罪，不論依修正前之刑法第47條，或修正後之刑法第47
    條第1 項之規定，均構成累犯，對被告而言並無有利或不利
    之情形，自不生新舊法比較之問題，應逕依修正前之刑法第
    47條，論以累犯，並加重其刑。
四、原審予以論罪科刑，固非無見，惟查本件被告於91年6月15
    日凌晨零時許，向綽號「阿仁」之男子，購入之第二級毒品
    大麻、ＭＤＭＡ及第三級毒品Ｋ他命，本欲供己施用，後始
    起意販賣，已如前述，並無積極證據證明被告係以營利之意
    圖向綽號「阿仁」之男子販入上開毒品，原判決遽予變更公
    訴人起訴法條，以毒品危害防制條例第4條第2項、第3項之
    販賣第二、三級毒品罪論處，尚有未洽，被告上訴意旨，否
    認犯罪，雖無理由，惟原判決既有上開可議，仍應由本院予
    以撤銷改判，審酌被告販入大量之大麻煙、ＭＤＭＡ及Ｋ他
    命，對於治安及他人健康之潛在危害甚深，形成犯罪根源，
    姑念其販入之毒品，尚未售出即被查獲等一切情狀，量處如
    主文第2項所示之刑；扣案之大麻煙11支、大麻23公克、大
    麻仔1.7 公克、ＭＤＭＡ63顆及Ｋ他命23顆，均屬第三級毒
    品，被告無正當理由而擅自持有，皆應依毒品危害防制條例
    第18條第1 項後段之規定，宣告沒入銷燬之；另扣案之空夾
    鏈袋1 大包，係被告所有供犯罪所預備之用，應依刑法第38
    條第1 項第2 款規定宣告沒收。
據上論結，應依刑事訴訟法第369 條第1 項前段、第364 條、第
299條第1項前段、毒品危害防制條例第5條第2項、第3項、第18
條第1 項後段，刑法第2 條第1 項、第11條、第55條、第38條第
1項 第2 款、修正前刑法第47條，判決如主文。
本案經檢察官沈紹嘉到庭執行職務。
中    華    民    國    95    年    9    月    19    日
                  刑事第七庭    審判長法  官  莊飛宗
                                      法  官  黃三友
                                      法  官  黃憲文
以上正本證明與原本無異。
如不服本判決應於收受本判決後10日內向本院提出上訴書狀，其
未敘述上訴理由者，並得於提起上訴後10日內向本院補提理由書
狀（均須按他造當事人之人數附繕本）「切勿逕送上級法院」。
中    華    民    國    95    年    9    月    19    日
                                      書記官  施耀程
附錄本件判決論罪科刑法條：
毒品危害防制條例第5條第2項
意圖販賣而持有第二級毒品者，處 5 年以上有期徒刑，得併科新
臺幣5百萬元以下罰金。


司法院資訊處製作；財團法人民間司法改革基金會備份。
